臺灣臺南地方法院刑事判決　　　　　　　 96年度訴字第692號
公　訴　人　臺灣臺南地方法院檢察署檢察官
被　　　告　乙○○
上列被告因誣告案件，經檢察官提起公訴（96年度偵緝字第802
號、第803號），被告於準備程序就犯罪事實全部為有罪之陳述
，經聽取當事人意見後，合議庭裁定由受命法官獨任行簡式審判
程序，判決如下：
    主  文
乙○○意圖他人受刑事處分，向該管公務員誣告，處有期徒刑壹
年貳月，減為有期徒刑柒月；緩刑參年，並應於民國玖拾柒年拾
貳月拾伍日前，向公庫支付新台幣拾萬元。
    事  實
一、乙○○明知其所有之京城商業銀行開元分行空白支票（票號
    ：BA0000000、BA0000000號，面額：未填具）二紙並未失竊
    ，而係於九十五年六月七日上午十時許，在其位於臺南縣永
    康市○○○路一七三號之住處，由其交付予丙○○向他人調
    現。詎乙○○僅因丙○○未能及時將錢軋入，竟基於意圖他
    人受竊盜罪刑事處分之同一犯意，先後於同年八月十四日下
    午四時三十分許及同年月二十一日晚間六時五十分許，接續
    向雲林縣警察局斗六分局偵查隊及臺南縣警察局永康分局偵
    查隊謊報上開票據失竊，誣指係遭丙○○竊取云云，使上開
    員警誤認丙○○涉犯竊盜罪嫌，而將丙○○移送偵辦；嗣臺
    灣臺南地方法院檢察署（下稱臺南地檢署）檢察官於九十五
    年十一月二十一日下午二時二十分許，以九十五年度偵字第
    一五四八三號案件偵查丙○○所涉上開竊盜嫌疑時，乙○○
    復基於偽證及同上之犯意，以證人身分到庭供前具結，故為
    丙○○到我住處行竊上開票據二紙云云，而於案情有重要關
    係之事項為虛偽陳述；乙○○又接續同上之誣告意圖，於九
    十五年十二月十四日下午二時餘許，繼續向臺南地檢署檢察
    官誣指丙○○竊取上開票據二紙云云，使檢察官誤認丙○○
    涉犯竊盜罪嫌，而為續為偵查。惟該案經臺南地檢署檢察官
    偵查後，認丙○○之竊盜罪嫌不足，而於九十六年三月二十
    六日，以九十六年度偵緝字第二七一號及第二七二號為不起
    訴處分確定（確定日期為九十六年四月二十七日）在案。其
    後，乙○○於九十六年五月十日下午三時餘許，始向臺南地
    檢署檢察官坦承其上開告訴及結證乃係誣告及偽證。
三、案經臺南地檢署檢察官自動檢舉簽分偵辦。
    理  由
一、訊據被告乙○○對於上開犯罪事實坦承不諱（見本院卷第二
    十四頁），並有證人丙○○及證人林昌盈於警詢時或偵查中
    陳述之情節可稽，再有雲林縣警察局斗六分局、臺南縣警察
    局永康分局警詢筆錄、臺南地檢署檢察官訊問筆錄、證人結
    文、不起訴處分書及票據影本附卷可佐，是被告自白與事實
    相符。本件事證已臻明確，被告上開犯行堪以認定，自應依
    法論科。
二、核被告乙○○所為，係犯刑法第一百六十九條第一項之誣告
    罪及同法第一百六十八之偽證罪。按誣告為妨害國家審判權
    之犯罪，故就同一訴訟案件，於向該管公務員申告後，雖於
    偵查中或不同審級，再為相同之陳述，仍屬同一事實，僅能
    成立單純一罪，不發生連續犯或數罪之問題（參考最高法院
    九十年度台上字第一七二九號判決）。被告上開對丙○○提
    出竊盜告訴，基於一誣告之犯意而接續為之數次誣告之舉動
    ，且係密接之時間實施，侵害同一國家法益，各行為之獨立
    性極為薄弱，依一般社會健全觀念，難以強行分開，在刑法
    評價上，以視為數個舉動之接續施行，合為包括之一行為予
    以評價，應論以接續犯之單純一罪。被告以一接續之誣告行
    為並觸犯偽證罪名，為想像競合犯，應從一重論以誣告罪。
    另公訴人雖未就被告另犯偽證罪行起訴，惟此與前開起訴誣
    告犯行，有想像競合犯之裁判上一罪關係，又被告於九十五
    年十二月十四日所為之誣告犯行，與其於九十五年八月十四
    日及同年月二十一日所為之誣告犯行，有單純一罪之關係，
    本院自應均併予審理，附為說明。爰審酌被告犯罪動機、目
    的，不思循正當途徑處理糾紛，竟以誣告及偽證方式，動用
    國家公權力，造成被害人有遭受刑事追訴之危險，非但浪費
    訴訟資源，亦影響司法威信，惟衡及被告於偵審中業已自白
    犯行等一切情狀，量處如主文所示之刑，以示懲儆。又被告
    行為後，中華民國九十六年罪犯減刑條例業於九十六年七月
    四日制定公布，並於九十六年七月十六日施行，查被告上開
    犯罪時間係在九十六年四月二十四日以前，所犯誣告罪及偽
    證罪，核與中華民國九十六年罪犯減刑條例第二條第一項第
    三款規定相符，應依同條例第七條第一項規定予以減刑。另
    被告先前未曾受有期徒刑以上刑之宣告，有臺灣高等法院被
    告前案紀錄表可憑，其因一時失慮，致罹犯行，經此教訓，
    應知所警惕，而無再犯之虞，本院因認所宣告之刑以暫不執
    行為適當，併予諭知緩刑三年，以啟自新；惟為予以警惕，
    並依刑法第七十四條第二項第四款之規定，命被告應於民國
    九十六年十二月十五日前，向公庫支付新台幣十萬元（此部
    分得為民事強制執行名義）。
據上論斷，應依刑事訴訟法第二百七十三條之一第一項、第二百
九十九條第一項前段，刑法第一百六十八條、第一百六十九條第
一項、第五十五條、第七十四條第一項第一款、第二項第四款，
中華民國九十六年罪犯減刑條例第二條第一項第三款、第七條，
判決如主文。
本案經檢察官甲○○到庭執行職務
中　　華　　民　　國　　96　　年　　7 　　月　　31　　日
　　　　　　　　　刑事第八庭    法　官　盧鳳田
以上正本證明與原本無異。
如不服本判決應於收受本判決後10日內向本院提出上訴書狀，並
應敘述具體理由。如未敘述上訴理由者，應於上訴期間屆滿後20
日內向本院補提理由書狀（均須按他造當事人之人數附繕本）「
切勿逕送上級法院」。
　　　　　　　　　　　　　　　　書記官  吳姁穗
中　　華　　民　　國　　96　　年　　7 　　月　　31　　日
附錄本件論罪科刑法條全文：
刑法第一百六十八條：
於執行審判職務之公署審判時或於檢查官偵查時，證人、鑑定人
、通譯於案情有重要關係之事項，供前或供後具結，而為虛偽陳
述者，處七年以下有期徒刑。
刑法第一六九條第一項：
意圖他人受刑事或懲戒處分，向該管公務員誣告者，處七年以下
有期徒刑。
